【裁判字號】    98,訴緝,1
【裁判日期】    980420
【裁判案由】    台灣地區與大陸地區人民關係條例
【裁判全文】
福建連江地方法院刑事判決               98年度訴緝字第1號
公  訴  人  福建連江地方法院檢察署檢察官
被      告  甲○○
上列被告因違反臺灣地區與大陸地區人民關係條例案件，經檢察
官提起公訴（96年度偵字第94號），本院判決如下：
    主  文
本件管轄錯誤，移送於臺灣臺南地方法院。
    理  由
一、按案件由犯罪地或被告之住所、居所或所在地之法院管轄；
    數同級法院管轄之案件相牽連者，得合併由其中一法院管轄
    ，刑事訴訟法第5 條第1 項及第6 條第1 項分別定有明文，
    此分係刑事訴訟案件土地管轄及牽連管轄之規定。次按相牽
    連之案件係指有下列情形之一：1 人犯數罪者；數人共犯1
    罪或數罪者；數人同時在同一處所各別犯罪者；犯與本罪有
    關係之藏匿人犯、湮滅證據、偽證、贓物各罪者，同法第7
    條亦有明定。又相牽連案件在各案判決前，始可併案受理，
    若一案已經判決，其他案件應由有管轄權之法院另案審判；
    牽連案件屬於2 以上之不同級法院管轄者，依刑事訴訟法第
    15條第1 項（按：現行刑事訴訟法第6 條第3 項），雖得由
    上級法院併案受理，但以各案均在判決前者為限。若一案已
    經判決，其他案件受理在後，自應按其事物管轄之性質，由
    有管轄權之法院另為審判，此有司法院院字第948 號解釋及
    最高法院22年上字第1804號判例意旨足參。故法院必以該院
    受理中之案件尚未判決前，始能依上開規定對於與該案件有
    相牽連關係之案件取得管轄權。末按「無管轄權之案件，應
    諭知管轄錯誤之判決，並同時諭知移送於管轄法院」，同法
    第304 條復有明定，且依同法第307 條之規定，此項判決得
    不經言詞辯論逕行為之。
二、公訴意旨略以：被告甲○○並無與大陸地區人民董賢端（另
    案經本院以96年度簡字第21號簡易判決判處有期徒刑1 年，
    減為有期徒刑6 月，緩刑3 年確定）結婚之真意，竟基於使
    公務員登載不實及使大陸地區人民非法進入臺灣地區之犯意
    ，透過董書偉介紹，安排被告至大陸與董賢端辦理結婚登記
    。董賢端與被告於民國92年7 月2 日在大陸地區福建省福州
    市辦理結婚手續，待取得結婚證書後，被告先行返台，並基
    於使公務員登載不實之犯意，於92年7 月28日持大陸地區所
    核發之結婚證書及財團法人海峽交流基金會證明向戶政機關
    花蓮市戶政事務所申請結婚登記，使不知情之承辦人員，將
    董賢端與被告結婚之不實事項，登載於職務上所掌之戶籍登
    記簿上，足生損害於戶政管理之正確性。被告復以不實之結
    婚登記戶籍資料於92年8 月1 日，交付不知情之楊庭凱代為
    向內政部警政署入出境管理局申請大陸男子董賢端來臺探親
    ，使董賢端於93年1 月25日以探親名義非法進入臺灣地區。
    董賢端入境臺灣後，並未與被告共同生活，董賢端隨即離開
    花蓮市，經友人介紹至馬祖地區打工，經行政院海岸巡防署
    連江機動查緝隊及內政部入出國及移民署專勤事務第一大隊
    連江專勤隊於96年6 月28日10時30分許，在福建省連江縣南
    竿鄉查獲董賢端逾期停留而查悉上情。因認被告涉有違反92
    年10月29日修正前之臺灣地區與大陸地區人民關係條例第79
    條第1 項規定之罪嫌，及刑法第214 條使公務員登載不實罪
    嫌等語。
三、經查，本件於97年1 月18日繫屬本院時，被告並未在監在押
    ；且被告之住所係設於臺南縣新營市太南里19鄰太子宮370
    號（起訴書誤載為臺南縣大內鄉二溪村9 鄰二重溪234 號）
    ，此有被告之臺灣高等法院在監在押全國紀錄表及全戶戶籍
    資料查詢結果各1 份在卷可稽（本院卷第15、21、22頁），
    本院即無依被告住所、居所或所在地而取得管轄權之原因。
    又依起訴書所載之犯罪事實，被告辦理假結婚登記使公務員
    登載不實之行為地點係在花蓮縣花蓮市；另使董賢端非法入
    境之地點亦在桃園縣，此有董賢端之入出境資訊連結作業在
    卷可憑（本院卷第33頁），該等地點均非本院轄區，又縱認
    被告前開犯行係與董賢端有共犯關係，而董賢端所違反臺灣
    地區與大陸地區人民關係條例第15條第1 款而犯同條例第79
    條第1 項之罪，及使公務員登載不實罪雖為本院所審理，然
    董賢端已於96年12月20日經本院判處有期徒刑1 年，減為有
    期徒刑6 月，如易科罰金，以銀元300 元即新臺幣900 元折
    算1 日，緩刑3 年在案，此有本院96年度簡字第21號刑事簡
    易判決繕本附卷可稽（本院卷第23至27頁），故本件於97年
    1 月18日繫屬本院時，上開與本件相牽連之本院96年度簡字
    第21號刑事案件業已判決。揆諸前揭說明，本院亦無依刑事
    訴訟法第6 條第1 項之規定併案受理本件，是本院於本件自
    無管轄權可言。職是，本院對被告既無管轄權，揆諸首揭刑
    事訴訟法第304 條、第307 條之規定，自應諭知管轄錯誤判
    決，並將被告移送於有管轄權之法院即臺灣臺南地方法院，
    且不經言詞辯論逕行為之。
據上論斷，應依刑事訴訟法第304 條、第307 條，判決如主文。
中    華    民    國    98    年    4     月    20    日
              刑事庭  審判長法  官  趙文淵
                            法  官  湯千慧
                            法  官  毛彥程
以上正本證明與原本無異。
如不服本判決，應於判決送達後10日內向本院提出上訴狀。
中    華    民    國    98    年    4     月    20    日
                            書記官  李唐聿


司法院資訊處製作；財團法人民間司法改革基金會備份。
